【裁判字號】    89,訴,2832
【裁判日期】    900220
【裁判案由】    違反槍砲彈藥刀械管制條例
【裁判全文】
臺灣高雄地方法院刑事判決                        八十九年度訴字第二八三二號
    公  訴  人  臺灣高雄地方法院檢察署檢察官
    被      告  甲○○
    指定辯護人  乙○
右列被告因違反槍砲彈藥刀械管制條例案件，經檢察官提起公訴（八十七年度偵字第
號），乙○判決如左：
    主  文
甲○○未經許可，持有可發射金屬具有殺傷力之改造玩具空氣長槍，處有期徒刑壹年
貳月，併科罰金新台幣貳萬元，罰金如易服勞役，以新台幣玖佰元即銀元參佰元折算
壹日。
附表所示之物均沒收。
    事  實
一、甲○○於民國八十九年一月間某日，在高雄縣旗山鎮某處，未經許可，收受由真
    實姓名、年籍不詳之友人所交付之以小型ＣＯ２鋼瓶內高壓氣體為動力，經填充
    彈丸後實際測試，其彈丸單位面積動能達二十五點一一焦耳＼平方公分，足以穿
    入人體皮肉層而具殺傷力之改造玩具空氣長槍一支【槍枝管制編號：高鑑000
    0000000號】，嗣甲○○即將之藏放於高雄縣旗山鎮中正里富華巷三號住
    處之鞋櫃內而未經許可持有之。迨於同年十月十四日晚間八時四十分許，為警在
    其住處之鞋櫃內查獲並扣得上開槍枝，與該槍擊發所需之鋼瓶十一瓶、鋼珠一包
    （均詳如附表所示）。
二、案經高雄縣警察局旗山分局報告臺灣高雄地方法院檢察署檢察官偵查起訴。
    理  由
一、訊據被告甲○○對右揭事實均坦承不諱，復有附表所示之槍枝等物品扣案可稽，
    而前開槍枝經送鑑定後，認該槍枝係玩具長槍【槍枝管制編號：高鑑00000
    00000號】，以小型ＣＯ２鋼瓶內高壓氣體為動力，經填充彈丸（鋼珠）後
    實際測試，其彈丸單位面積動能為二十五點一一焦耳＼平方公分，又依日本科學
    警察研究所之研究結果，彈丸單位面積動能達二十焦耳＼平方公分，則足以穿入
    人體皮肉層，即具殺傷力等情，有高雄縣警察局八十九年十月十七日高警刑鑑字
    第八四Ｏ四九號鑑驗通知書一紙，及該通知書所附之「司法院秘書長八一‧六‧
    一一秘台廳（二）字第六九八五號函釋示內容」等在卷為憑（參照偵查卷第四、
    五頁），此外，並有高雄縣警察局旗山分局之搜索結果報告書、搜索扣押證明筆
    錄各一紙及扣案物品之相片三紙在卷可憑（均附於警卷）。故本件事證已臻明確
    ，被告犯行堪以認定。
二、按可發射金屬具有殺傷力之改造玩具空氣長槍，係槍砲彈藥刀械管制條例第五條
    規定非經中央主管機關許可，不得持有之槍枝。故核被告未經許可無故持有該槍
    枝之行為，係犯槍砲彈藥刀械管制條例第十一條第四項之未經許可持有可發射金
    屬具有殺傷力之玩具空氣長槍罪。公訴意旨對被告持有附表所示槍枝之犯行，係
    引用同條例第十條第四項之未經許可持有改造模型槍罪論罪，惟按，所謂「模型
    槍」係指仿製同條例第四條所定之制式槍枝，而不能發射金屬或子彈之槍枝而言
    ，不包括其他類型之玩具手槍或土製手槍，此有法務部（八六）法檢（二）字第
    Ｏ三三一號函文內容一紙在卷可憑，而本件系爭槍枝既經鑑定係玩具長槍，以小
    型ＣＯ２鋼瓶內高壓氣體為動力，經填充彈丸後實際測試，其彈丸單位面積動能
    達二十五點一一焦耳＼平方公分，足以穿入人體皮肉層而具殺傷力，而玩具長槍
    原無殺傷力，經改換裝填ＣＯ２鋼瓶後始具殺傷力，是以本件槍枝非屬改造模型
    槍之情甚明，又公訴人於起訴書之犯罪事實，並未敘及其係屬「改造模型槍」等
    情，而係記載系爭槍枝屬「改造瓦斯空氣長槍」，惟再查，空氣槍乃係利用壓縮
    空氣為動力，以擊發鉛彈，始終具有殺傷力者【參照司法院（八三）廳刑一字第
    九九七六號法律座談研究意見】，是以扣案槍枝亦非屬空氣槍甚明，故前開公訴
    意旨容有未洽，起訴法條應予變更，併予敘明。爰審酌被告於七十七年、八十九
    年間，因搶奪、竊盜罪，分別經法院判處有期徒刑一年二月、拘役五十日，有期
    徒刑於七十八年五月二日縮刑期滿而執行完畢（於本案均不構成累犯前科），此
    有台灣高雄地方法院檢察署刑案資料查註紀錄表、乙○被告院內索引卡紀錄表及
    台灣高等法院被告全國前案紀錄表各一紙在卷可憑，素行非佳，惟念及其持有槍
    枝之犯罪動機，並非出於供自己或他人犯罪所用，而於持有期間並未持以犯他罪
    ，及其持有槍枝之數量、犯罪後坦承犯行之良好態度等一切情狀，量處如主文所
    示之刑及罰金，並就罰金部分諭知易服勞役之折算標準。扣案如附表編號一所示
    之改造玩具空氣長槍一支，具有殺傷力，有高雄縣警察局鑑驗通知書一紙在卷可
    憑，又附表編號二、三所示之小型ＣＯ２鋼瓶十一瓶、鋼珠一包，均係上開槍枝
    擊發時所需之物，亦即與槍枝乃屬一體使用之物，是以應認均屬違禁物，不問屬
    於犯人與否，應依刑法第三十八條第一項第一款規定，均予宣告沒收。
三、按槍砲彈藥刀械管制條例第十九條第一項規定：犯第十一條、第十二條第一項至
    第三項之罪，經判處有期徒刑者，應於刑之執行完畢或赦免後，令入勞動場所強
    制工作，其期間為三年。該條項規定之目的固在於維護社會秩序，保障人民之生
    命財產，然保安處分係對受處分人將來之危險性所為之處置，以達教化與治療之
    目的，為刑罰之補充制度。我國現行刑法採刑罰與保安處分之雙軌制，旨在維持
    行為責任之刑罰原則下，為強化其協助行為人再社會化之功能，以及改善行為人
    潛在之危險性格，期能達成根治犯罪原因、預防犯罪之特別目的。保安處分之措
    施亦含社會隔離、拘束身體自由之性質，其限制人民之權利，實與刑罰同，本諸
    法治國家保障人權之原理及刑法之保護作用，其法律規定之內容，應受比例原則
    之規範，使保安處分之宣告，與行為人所為行為之嚴重性、行為人所表現之危險
    性，及對於行為人未來行為之期待性相當。而保安處分中之強制工作，旨在對嚴
    重職業性犯罪及欠缺正確工作觀念或無正常工作因而犯罪者，強制其從事勞動，
    學習一技之長及正確之謀生觀念，使其日後重返社會，能適應社會生活，槍砲彈
    藥刀械管制條例第十九條第一項之規定，不問行為人有無預防矯治其社會危險性
    之必要，一律宣付強制工作三年，限制其中不具社會危險性之受處分人之身體、
    自由部分，其所採措施與所欲達成預防矯治之目的及所需程度，不合憲法第二十
    三條所定之比例原則，亦即，犯該條例第十九條第一項所列舉之罪，應依個案情
    節，視其是否符合比例原則，而決定是否應適用該條例宣告保安處分，此業經司
    法院大法官會議作成釋字第四七一號解釋可資參照。經查，被告所為本案犯行，
    乃未經許可而持有具殺傷力之玩具長槍一支，而其於持有槍支期間，並無證據足
    資証明被告曾持以犯罪或供其他不法用途，又其除於七十七年、八十九年間，曾
    有搶奪、竊盜前科（於本案均不構成累犯）外，尚無其他犯罪紀錄等情，已如前
    述，亦即被告並無積極侵害他人法益或破壞社會秩序犯行，亦即其所具社會危險
    性尚屬非鉅，是難認被告有犯罪之習慣或因懶惰成習而犯罪，則尚無以保安處分
    予以預防矯治之必要，故乙○認被告尚無須宣付強制工作之保安處分，以符合比
    例原則，併予敘明。
據上論斷，應依刑事訴訟法第二百九十九條第一項前段，第三百條，槍砲彈藥刀械管
制條例第十一條第四項，刑法第十一條前段，第四十二條第二項，第三十八條第一項
第一款，罰金罰鍰提高標準條例第二條，現行法規所定貨幣單位折算新台幣條例第二
條，判決如主文。
本案經檢察官詹美鈴到庭執行職務。
中    華    民    國      九十      年      二      月      二十      日
                                臺灣高雄地方法院刑事第六庭
                                        法  官  周  玉  群
右正本證明與原本無異。
如不服本判決，應於判決送達後十日內，向乙○提出上訴狀。
                                        書記官  黃  英  彥
中    華    民    國      九十      年      二      月      二十      日
附表：
┌──┬──────────────────────┬───┬──────┐
│編號│扣案物品                                    │數量  │扣押物品清單│
├──┼──────────────────────┼───┼──────┤
│一  │以小型ＣＯ２鋼瓶內高壓氣體為動力，經填充彈丸│一支  │八十九年槍保│
│    │後實際測試，其彈丸單位面積動能達二十五點一一│      │字第二一三號│
│    │焦耳＼平方公分，足以穿入人體皮肉層而具殺傷力│      │            │
│    │之改造玩具空氣長槍                          │      │            │
│    │【槍枝管制編號：高鑑0000000000號】│      │            │
├──┼──────────────────────┼───┼──────┤
│二  │小型ＣＯ２鋼瓶（扣押清單上載為瓦斯小鋼瓶）  │十一瓶│同右        │
├──┼──────────────────────┼───┼──────┤
│三  │小鋼珠                                      │一包  │同右        │
└──┴──────────────────────┴───┴──────┘
附錄本案判決法條：
槍砲彈藥刀械管制條例第十一條第四項：
未經許可，持有、寄藏或意圖販賣而陳列第一項所列槍枝者，處一年以上七年以下有
期徒刑，併科新台幣七百萬元以下罰金。


司法院資訊處製作；財團法人民間司法改革基金會備份。
